【裁判字號】    90,台上,7246
【裁判日期】    901129
【裁判案由】    盜匪
【裁判全文】
最高法院刑事判決                                九十年度台上字第七二四六號
    上  訴  人  甲○○
右上訴人因盜匪案件，不服台灣高等法院台中分院中華民國九十年八月二十九日第二
審判決（九十年度上訴字第一三三四號，起訴案號：台灣彰化地方法院檢察署八十九
年度偵字第八四三七號），提起上訴，本院判決如左：
    主  文
上訴駁回。
    理  由
按刑事訴訟法第三百七十七條規定：上訴於第三審法院，非以判決違背法令為理由，
不得為之。是提起第三審上訴，應以原判決違背法令為理由，係屬法定要件。且必須
依據卷內資料為具體之指摘，並足據以辨認原判決已具備違背法令之形式，始屬相當
。本件原判決認定上訴人甲○○因積欠賭債甚多，遂計劃搶（強）劫金融機構。先於
民國八十九年九月二十九日凌晨一時許，意圖為自己不法之所有，在台中市○區○○
○街四十九號前，以扳手一支（客觀上尚不足以供兇器使用），竊取張美祝所有停放
於該處之自用小客車車牌ＯＧ─七五五二號二面，以供作案之用。旋於同日中午十二
時許，偕同不知情之毛若晴（業經第一審判決無罪確定）前往台中市○○路吉豐小客
車租賃有限公司（下稱吉豐公司），以毛某名義租得Ｘ九─二○六八號黑色喜美自用
小客車一部，作為犯案之交通工具。旋將該車開至台中縣大雅鄉○○村○○路一一○
之二一號謝志勇（業經原審同案判刑確定，下稱謝某）住處，並邀謝某共同搶（強）
劫金融機構。謝某同意後，二人遂將該車「Ｘ九─二○六八」號車牌卸下，改懸掛其
先前竊得之「ＯＧ─七五五二」號車牌；並分別戴上手套、帽子及面罩。於同日下午
三時三十分許，二人駕車抵彰化縣芳苑鄉○○村○○路○○段三三七號彰化區漁會王
功信用分部，由上訴人與謝某分持西瓜刀一把、背包一只及不具殺傷力之玩具手槍一
把，先後衝入該漁會信用部內。上訴人跳入櫃檯，謝某則高舉玩具手槍在門口警戒，
並大喊：不要動，全部趴下等語。致使在場之十名員工均不能抗拒，任由上訴人強行
取走櫃檯抽屜內千元現鈔合計新台幣（下同）一百零五萬元。二人得手後，由謝某駕
車搭載上訴人逃逸，沿途將作案用之衣、帽、面罩、西瓜刀等物丟棄，並朋分贓款（
上訴人取得五十五萬元，謝某分得五十萬元）。再將「ＯＧ─七五五二」號車牌二面
卸下丟棄，換回原來之「Ｘ九─二○六八」號車牌，旋將該車返還吉豐公司。嗣經警
循線於同年十一月七日上午分別逮獲上訴人及謝某等情。因而維持第一審依牽連犯關
係從一重論處上訴人共同意圖為自己不法之所有，以脅迫致使不能抗拒而取他人之物
罪刑之判決，而駁回上訴人在第二審之上訴。已敘明右揭事實，業據上訴人及謝某坦
承不諱，核與證人即上開信用分部主任林嘉賓、被害人張美祝及吉豐公司老闆娘何碧
格證述情節相符，並有租車資料一份、贓款二萬元、西瓜刀一把、玩具手槍一支及背
包一只扣案可資佐證。而上訴人與謝某強劫過程，亦經該信用分部予以錄影，並經第
一審當庭勘驗該錄影帶內容查明無訛，有該錄影帶一捲及翻拍該錄影帶內容之照片十
二張附卷可資佐證。足認上訴人罪證明確，犯行堪予認定，為其所憑之證據及認定之
理由。並以上訴人雖辯稱：伊等僅係搶奪該信用分部櫃檯內之現款，並未以「不要動
，全部趴下」等語脅迫其職員而強盜財物云云。惟查上訴人及謝某當時確有喊稱：「
不要動，全部趴下！」等語，業據證人林嘉賓指證甚詳。且依第一審勘驗錄影帶結果
，上訴人與謝某當時分持西瓜刀及外型酷似真槍之玩具手槍進入該信用分部，上訴人
跳上櫃檯，謝某則高舉玩具手槍在門口警戒，現場之員工不僅無人敢上前制止，反而
陸續從側門逃離，任由上訴人搜刮櫃檯抽屜內現款等情。足見上訴人及謝某所為，在
客觀上已足使各該職員因畏怖而達不能抗拒之程度無疑，所辯僅係搶奪而非強盜云云
，如何不足採信，亦於理由內詳加論敘及指駁。核其所為之論斷，俱與卷內資料相符
，從形式上觀察，原判決並無違背法令之情形。上訴意旨略謂：伊僅持械搶奪櫃檯內
現款，並未脅迫該信用分部職員，所為應屬刑法第三百二十六條之加重搶奪罪，原判
決論以強盜罪，自屬不當云云。惟查原判決認定上訴人所為應成立強盜罪，已詳敘其
所憑之證據及認定之理由；且對於上訴人所辯伊所為僅屬搶奪而非強盜一節，亦已說
明其何以不予採信之理由綦詳。上訴意旨並未依據卷內資料具體指摘原判決有何違背
法令之情形，猶執其在原審之辯詞，為單純事實之爭執，並就原審採證認事職權之行
使，以及原判決已明確認定詳細說明之事項，漫指為違法，自不足據以辨認原判決已
具備違背法令之形式。依上說明，其上訴違背法律上之程式，應予駁回。
據上論結，應依刑事訴訟法第三百九十五條前段，判決如主文。
中      華      民      國     九十     年     十一     月    二十九    日
                              最高法院刑事第七庭
                                  審判長法官  吳  雄  銘
                                        法官  池  啟  明
                                        法官  石  木  欽
                                        法官  郭  毓  洲
                                        法官  吳  三  龍
      右正本證明與原本無異
                                              書  記  官
中      華      民      國     九十     年     十一     月     三十     日


司法院資訊處製作；財團法人民間司法改革基金會備份。
